臺灣臺中地方法院交通事件裁定　　　　 96年度交聲字第268號
原處分機關　交通部公路總局臺中市監理站
受 處分 人　甲○○
上列受處分人因違反道路交通管理處罰條例案件，對於交通部公
路總局臺中區監理所臺中市監理站民國九十六年三月十二日所為
之裁決（裁監稽違字第裁六一─ＨＣ0000000、ＨＣ00
00000號裁決書），聲明異議，本院裁定如下：
    主  文
交通部公路總局臺中區監理所臺中市監理站民國九十六年三月十
二日裁監稽違字第裁六一─ＨＣ0000000號裁決書關於違
反道路交通管理處罰條例第二十五條第三款而裁處罰鍰臺幣肆佰
元部分撤銷。
前項撤銷部分，不罰。
其餘異議駁回。
    理  由
一、原處分機關略以：受處分人甲○○於民國九十六年二月二十
    二日晚間十一時二十一分許，騎駛車牌號碼ＳＵ三－五七五
    號機車，在臺中縣大里市○○路上，因「酒後駕車，酒測值
    每公升○‧四九毫克」、「駕照註銷期間駕駛車輛」之違規
    ，遭臺中縣警察局霧峰分局以違反道路交通管理處罰條例第
    三十五條第一項第一款、第二十一條第一項第四款，製開違
    反道路交通管理事件通知單二張（單號：ＨＣ000000
    0、ＨＣ0000000號），由受處分人當場簽收後，受
    處分人未於應到案期限（九十六年三月九日）內提出申訴，
    於同年月十二日委託其妻潘錦鳳至原處分機關代為簽收，惟
    原處分機關依受處分人之車駕籍資料，以裁監稽違字第裁六
    一─ＨＣ0000000、六一－ＨＣ0000000號裁
    決書，改依違反道路交通管理處罰條例第三十五條第一項第
    一款、第二十五條第三款、第二十二條第一項第七款，共處
    罰鍰新臺幣（下同）三萬三千七百元，並扣吊汽車駕駛執照
    十二個月（其中有舉發第二十二條第一項第七款部分，原處
    分機關採最低罰額一千八百元，舉發第二十五條第三款部分
    ，原處分機關按第二階段裁處四百元，舉發第三十五條第一
    項第一款二十部分，原處分機關採按第二階段裁處三萬一千
    五百元），於法並無不合等語。
二、本件受處分人則以：受處分人於九十六年二月二十二日晚上
    外出，當時服用躁鬱症的藥，又喝點酒，監護人潘錦鳳當天
    須上班到晚上十點半，回家時受處分人已外出，未能照料而
    出事，且受處分人患有躁鬱症已十多年，從八十四年至今都
    領有殘障手冊，請從輕處罰云云。
三、按汽車駕駛人，駕駛執照逾有效期間仍駕車者，處新臺幣一
    千八百元以上三千六百元以下罰鍰，並禁止其駕駛；汽車駕
    駛人，駕駛汽車經測試檢定有酒精濃度超過規定標準情形者
    ，處新臺幣一萬五千元以上六萬元以下罰鍰，並當場移置保
    管該汽車及吊扣其駕駛執照一年，違反道路交通管理處罰條
    例第二十二條第一項第七款、第三十五條第一項第一款分別
    定有明文。又按違反道路交通管理處罰條例所指之汽車，包
    含機器腳踏車，違反道路交通管理處罰條例第三條第八款亦
    定有明文。
四、經查，受處分人於上開時、地，騎駛車牌號碼ＳＵ三－五七
    五號機車，因「酒後駕車，酒測值每公升○‧四九毫克」、
    「駕照註銷期間駕駛車輛」之違規，遭臺中縣警察局霧峰分
    局當場製開違反道路交通管理事件通知單二張（單號：ＨＣ
    0000000、ＨＣ0000000號），由受處分人當
    場簽收後，卻未於應到案期限內提出申訴，而原處分機關依
    受處分人之車駕籍資料，於九十六年三月十二日以裁監稽違
    字第裁六一─ＨＣ0000000、六一－ＨＣ00000
    00號裁決書，改依違反道路交通管理處罰條例第三十五條
    第一項第一款、第二十五條第三款、第二十二條第一項第七
    款，共處罰鍰三萬三千七百元，並扣吊汽車駕駛執照十二個
    月，且於同日下午四時十分許，在臺中區監理所臺中市監理
    站當場交付裁決書予受處分人之妻潘錦鳳等情，有臺中市警
    察局舉發違反道路交通管理事件通知單、交通部公路總局臺
    中區監理所臺中市監理站裁監稽違字第裁六一─ＨＣ000
    0000、六一－ＨＣ0000000號裁決書各一紙，及
    交通部公路總局臺中區監理所臺中市監理站裁決書送達證二
    紙為證（均為影本），且受處分人亦不否認有於上揭時、地
    ，駕駛執照逾有效期間仍酒後騎駛機車之行為，是受處分所
    為顯係違反道路交通管理處罰條例違反道路交通管理處罰條
    例第二十二條第一項第七款、第三十五條第一項第一款之規
    定至為灼然，原處分機關就上開部分之前揭裁決並無不當，
    雖受處分人以上開情詞置辯，然原處分機關業已就違反道路
    交通管理處罰條例第二十二條第一項第七款部分裁處最低罰
    額，已有從輕處罰，是本院認受處分人此部分異議並無理由
    ，應予駁回。
五、按道路交通管理處罰條例第二十五條規定：「汽車駕駛人，
    有下列情形之一者，處新臺幣三百元以上六百元以下罰鍰，
    並責令補辦登記、補照、換照或禁止駕駛：一、姓名、出生
    年、月、日、住址，依法更改而不報請變更登記。二、駕駛
    執照遺失或損毀，不報請公路主管機關補發或依限期申請換
    發。三、駕駛汽車未隨身攜帶駕駛執照。」是依該條所列舉
    各項違規之情形以觀，係駕駛人之駕駛執照有應補辦登記、
    補照、換照或未隨身攜帶駕駛執照而仍駕車之情形而言，其
    立法目的係希望民眾駕車時能隨身攜帶有效、正確之駕駛執
    照以供查核，民眾有正確、有效之駕駛執照應隨身攜帶而不
    攜帶，此種狀況下處罰才有實益，是該條係以駕駛執照仍在
    有效期間內為前提，強行要求民眾仍要隨身攜帶過期或無效
    駕駛執照，並不妥適；再者，駕駛執照無效或過期之人，本
    就無有效之駕駛執照可供隨身攜帶，舉發當時如何能做到隨
    身攜帶有效之駕駛執照？這就好比無照駕駛之人，不應再論
    以「未隨身攜帶駕駛執照」，是相同之道理。是受處分人雖
    有駕駛執照逾有效期間仍駕車之違規行為，此時依道路交通
    管理處罰條例第二十二條第一項第七款加以處罰即可，因受
    處分人並未持有有效之駕駛執照，是其行為不應再構成道路
    交通管理處罰條例第二十五條第三款之規定。從而，原處分
    機關依道路交通管理處罰條例第第二十五條第三款裁處受處
    分人四百元，受處分人對此聲明異議雖無理由，惟原處分既
    有上開違法之處，爰依法就此部分撤銷原處分，並另就此部
    分為受處分人不罰之諭知。
五、據上論斷，應依道路交通管理處罰條例第八十七條第二項，
    道路交通案件處理辦法第十九條、第二十條，裁定如主文。
中　　華　　民　　國　　96　　年　　3 　　月　　30　　日
                  　　交通法庭  法  官  黃裕仁
上正本證明與原本無異。
如不服本裁定，應於送達後五日內，向本院提出抗告狀。
                                書記官  王嘉仁
中　　華　　民　　國　　96　　年　　3 　　月　　30　　日
